【裁判字號】    92,易緝,89
【裁判日期】    920530
【裁判案由】    恐嚇取財
【裁判全文】
臺灣臺中地方法院刑事判決                          九十二年度易緝字第八九號
    公  訴  人  臺灣臺中地方法院檢察署檢察官
    被      告  丙○○
右列被告因恐嚇取財案件，經檢察官提起公訴（八十七年度偵字第二三四０五號），
本院判決如左：
    主  文
丙○○無罪。
    理  由
一、公訴意旨謂以：被告丙○○意圖為自己不法之所有，於民國八十七年八月底某日
    ，至臺中縣大雅鄉○○村○○路三十八號其姪甲○○經營之「上利鐵工廠」，向
    甲○○索討金錢，遭甲○○拒絕，丙○○竟以「吃飽一點等我」等言詞威嚇甲○○，嗣復於同年九月二十六日再至上址詢問甲○○錢是否準備好了，經甲○○再
    予拒絕，丙○○又以「如不給錢，要殺你全家。」等詞威嚇甲○○，致甲○○心
    生畏懼，而恐嚇取財未遂。因認被告丙○○連續涉犯刑法第三百四十六條第三項
    、第一項之恐嚇取財未遂罪嫌云云。
二、按犯罪事實應依證據認定之，無證據不得推定其犯罪事實；又不能證明被告犯罪
    者，應諭知無罪之判決，刑事訴訟法第一百五十四條、第三百零一條第一項分別
    定有明文。次按事實之認定，應憑證據，所謂證據，須適於為被告犯罪事實之證
    明者，始得採為斷罪資料，如未能發現相當證據，或證據不足以證明，自不能以
    推測或擬制之方法以為裁判基礎；又認定不利於被告之事實，須依積極證據，苟
    積極證據不足為不利於被告事實之認定時，即應為有利於被告之認定，更不必有
    何有利之證據，最高法院五十三年臺上字第二七五０號、三十年上字第八一六號
    、四十年臺上字第八六號分別著有判例可資參照。又認定犯罪事實應依證據，為
    刑事訴訟法所明定，故被告否認犯罪事實所持之辯解，縱屬不能成立，仍非有積
    極證據足以證明其犯罪行為，不能遽為有罪之認定，此最高法院三十年上字第一
    八三一號亦著有判例。末按刑法第三百四十六條第一項之恐嚇取財罪，係以意圖
    為自己或第三人不法所有為構成要件之一，若僅以恐嚇方法使人交付財物，而並
    無不法所有之意圖者，縱令其行為或可觸犯他項罪名，要無由成立本條之恐嚇取
    財罪（最高法院二十四年上字第三六六六號判例意旨參照）。
三、本件公訴人認被告連續涉犯刑法第三百四十六條第三項、第一項之恐嚇取財未遂
    罪嫌，無非係以右揭事實，業據被害人甲○○於警訊時及偵查中指訴甚詳，核與
    證人丁○○於警訊時及偵查中指證情節大致相符，且被告與被害人甲○○間係叔
    姪關係，業據被害人陳述明確，而證人丁○○陳稱與被告並不相識，被害人及證
    人丁○○當無無端陷害被告之理，為其主要論據。惟訊據被告則堅決否認有何恐
    嚇取財未遂之犯行，辯稱：伊沒有恐嚇取財的意思。當初為了路權，建設公司向
    伊家族購買共同持有的土地，要把馬路擴張成六米，建設公司付了二百萬元，只
    有伊與甲○○二人分。但是甲○○只有給伊十萬元而已，當初甲○○有拿土地的
    使用同意書給伊蓋章。伊認為扣掉甲○○去跟建設公司接洽的傭金，也不應該只
    給伊十萬元而已。伊只是去向甲○○要伊應該得到的錢。且伊當時有向建商的王
    主任查證過，他親口告訴伊說路權的同意書可以分得二百萬元。甲○○是伊姪子
    伊沒有恐嚇他。甲○○只有拿十萬元給伊，伊也沒有說恐嚇的話，雖然伊討債的
    過程中，有與甲○○發生口角，但甲○○人在工廠，工廠人很多，伊怎麼可能跟
    甲○○恐嚇取財，渠二人吵架時講的話都不好聽。伊去找甲○○，就是為了伊該
    得的路權的補償費的，伊是向甲○○說，二百萬元的過路費，應該一人一半。為
    何伊只有拿到十萬元，甲○○應該還要再交九十萬元給伊，伊是去向甲○○要這
    個錢，當時，乙○○、張清地二人都有向建商委託蓋房子二戶，所以不好意思向
    建商要路權的費用，他們就自行放棄了權利，後來，同意書上面，就只有伊與甲○○二人蓋章而已。當初也是建商自己來找伊的等語。
四、本院查：（一）、訊據證人即被害人甲○○於本院審理時坦認其曾拿十萬元給被
    告，且伊與被告間亦確實有土地及農地路權之糾紛等情（詳見本院九十二年三月
    五日、九十二年五月五日審判筆錄），核與證人甲○○前於警、偵訊中及本院訊
    問時（當時被告均未到案）所為之指述內容（即均未提及其曾拿十萬元給被告及
    伊與被告間亦確實有土地及農地路權之糾紛）尚有諸多之出入，是以被害人甲○○前於警、偵訊中及本院訊問時所為之指述是否可信，尚非無疑。（二）、再依
    證人丁○○前於檢察官訊問時則係證稱：「九月二十六日上午八點多快九點他（
    指被告）到工廠來，不久就與我老闆吵架，他說你錢準備好了嗎？老闆說我那有
    錢。」；「（檢察官問：有無聽到被告恐嚇告訴人說如果不給錢要殺他全家？）
    他們在裡面講，我沒有聽到恐嚇的話」等語（詳見偵查卷第十四頁），從而證人
    丁○○所為之證詞亦不得據以為被告有恐嚇取財犯行之佐證。（三）、再經本院
    質之證人即被告之姪子乙○○、張清地二人亦到庭分別證稱「（問：對被告所說
    有何意見？）輝答：我們的地沒有賣掉，所以我沒有與建商接觸，建商要經過農
    地，是否有拿錢出來，我們不清楚。我們不想過問金錢的事情。確實是有建商來
    蓋房子，也確實是有經過我們父叔輩共有的農地，道路從四米，變成六米。我們
    沒有拿到錢，但我們有配合建商，讓他把房子蓋起來，但是供道路用的地，當時
    尚未分割，父叔輩一共有五個人繼承農地，另外還有別人共有，大雅鄉農會是否
    有匯款進去，我並不清楚，我不知道被告與甲○○之間是否有債務問題。」；「
    地答：我們就住在那裡，路權不可能賣掉，所以沒有談過金錢方面的事情。我所
    知道的跟證人乙○○所說一樣。時間久遠，我不記得了。我確實有與被告一起去
    見過建商。」等詞（見本院九十二年五月五日審判筆錄），足認被告上開所辯：
    伊去找甲○○，就是為了伊該得的路權的補償費的，伊是向甲○○說，二百萬元
    的過路費，應該一人一半，為何伊只有拿到十萬元，甲○○應該還要再交九十萬
    元給伊，伊是去向甲○○要這個錢乙節，應可採信。綜上諸情，本件被告主觀上
    既無為自己或第三人不法所有之意圖，要難僅因被告曾去找過被害人甲○○索討
    金錢並發生口角爭執，即認定被告涉犯有恐嚇取財未遂之犯行。此外，復查無其
    他積極證據足資證明被告有何連續恐嚇取財未遂之犯行，不能證明被告犯罪，揆
    諸首揭說明，自應諭知被告為無罪之判決，以免冤抑。
據上論斷，應依刑事訴訟法第三百零一條第一項，判決如主文。
本案經檢察官黃江穎到庭執行職務。
中      華      民      國      九十二      年      五    月    三十    日
                                  臺灣臺中地方法院刑事第六庭
                                      法  官  許  旭  聖
右正本證明與原本無異。
如不服本判決，應於判決送達後十日內向本院提出上訴狀（應附繕本），上訴於
臺灣高等法院臺中分院。
                                      書記官
中      華      民      國      九十二      年      五    月    三十    日


司法院資訊處製作；財團法人民間司法改革基金會備份。
